臺灣高等法院刑事判決　　　　　　　 96年度交上易字第197號
上　訴　人　臺灣士林地方法院檢察署檢察官
被　　　告　甲○○
上列上訴人因被告公共危險等案件，不服臺灣士林地方法院95年
度交易字第446號，中華民國96年3月19日第一審判決（起訴案號
：臺灣士林地方法院檢察署95年度偵字第5476號），提起上訴，
本院判決如下：
    主  文
原判決撤銷。
甲○○服用酒類，不能安全駕駛動力交通工具而駕駛，處有期徒
刑陸月，減為有期徒刑參月，如易科罰金以新台幣玖佰元即銀元
參佰元折算壹日。又因過失傷害人，處有期徒刑捌月，減為有期
徒刑肆月，如易科罰金以新台幣玖佰元即銀元參佰元折算壹日。
應執行有期徒刑陸月，如易科罰金以新台幣玖佰元即銀元參佰元
折算壹日。
  事  實
一、甲○○於民國94年間，曾因酒後駕車案件，經法院判處罰金
    25000元，仍不知警愓悔改。嗣於95年2月3日晚間，甲○○
    駕駛車牌1880-EL號自用小客車，搭載姜嬿秋至台北縣汐止
    市○○路436巷53號蘇瑞榮家，並一齊至附近之廟宇烤肉喝
    酒，飲畢時甲○○已達不能安全駕駛動力交通工具之程度，
    且其明知自己自小客車駕駛執照已遭吊扣，不得駕駛汽車，
    竟猶駕駛1880-EL號自用小客車返回台北，於同日晚間11時
    27 分許，甲○○駕車途經臺北市○○區○○街1段舊莊幹14
    燈桿前，應注意汽車駕駛人於汽車行駛時，需注意車前狀況
    ，並隨時採取必要之安全措施，但因不勝酒力，竟疏未注意
    乙○○正騎乘腳踏車在其前方路旁行駛，致自用小客車之右
    側車身撞及腳踏車，乙○○於腳踏車倒地後，因此受有頭部
    外傷併腦震盪、左側腓骨骨折之傷害。甲○○於肇事後，因
    懼酒後駕車之行為又遭查獲，即將車輛繼續往前行駛，並停
    放在距離現場5、60公尺遠之舊莊國小大門口對面路邊，旋
    即下車，並佯為路人，將乙○○背至附近之便利商店等待救
    護。經警據報前往處理，乙○○當場指認甲○○即為肇事者
    ，警員林曉明則在舊莊國小大門口對面路邊，發現有肇事痕
    跡、引擎蓋猶有餘溫之1880-E L車輛，並把甲○○帶回派出
    所，檢測其呼氣酒精濃度達0.99MG /L，始悉上情。
二、案經乙○○訴由臺北市政府警察局南港分局報告臺灣士林地
    方法院檢察署檢察官偵查起訴。
    理  由
一、被告甲○○經傳未到，惟上揭犯罪事實業據其於原審審理時
    坦承不諱，核與證人即告訴人乙○○於原審審理時指訴情節
    相符，並經證人黃氏榴（係乙○○之媳婦，案發後其剛好經
    過現場）、江超賢、警員林曉明於原審審理時結證屬實。又
    證人姜嬿秋、蘇瑞榮於警詢、偵查中雖稱被告當時未駕車，
    係坐計程車，惟於本院審理時，因被告已坦承認罪，該2證
    人亦改口證稱當時被告是駕駛上開車輛上山及下山，姜嬿秋
    並稱確是被告開車撞到告訴人等語，此外復有道路交通事故
    現場圖、車號1880-EL號自用小客車受損害照片、告訴人腳
    踏車之受損照片、舊莊國小監視器之翻拍畫面、台北市立聯
    合醫院忠孝院區診斷證明書、國防大學國防醫學院三軍總醫
    院附設民眾診療服務處診斷證明書、新光吳火獅紀念醫院甲
    種診斷證明書、現場照片及酒精測定值附於偵查卷可稽，足
    認被告前開自白與事實相符，應可採信。按汽車駕駛人於汽
    車行駛時，需注意車前狀況，並隨時採取必要之安全措施，
    道路交通安全規則第94條第3項訂有明文，而依當時狀況，
    被告並無不能注意之情事，因不勝酒力，竟疏未注意，乙○
    ○正騎乘腳踏車在其前方路旁行駛，致自用小客車之右側車
    身撞及腳踏車，乙○○於腳踏車倒地後受傷，被告自應負過
    失責任。又被告之過失與被害人因此次車禍所受之傷害有相
    當之因果關係，被告之過失傷害犯行應堪認定。又本件被告
    飲酒後呼氣酒精濃度經檢測高達每公升0.99毫克，且又駕車
    而肇事，堪認被告之生理狀況已受酒精相當程度之影響，注
    意力及反應能力降低，其駕駛能力受影響，不足以應付駕駛
    交通工具之各種狀況，其駕駛行為將對其他用路人造成一般
    之危險性，被告確因服用酒類而不能安全駕駛動力交通工具
    ，本件事證明確，被告犯行均堪以認定，應依法論科。
二、論罪理由
  (一)新舊法之比較
  　被告行為後，前於94年2月2日修正公布之刑法，已自95年7
    月1日起施行，另刑法施行法亦於95年6月14日增訂該法第1
    條之1規定，並自95年7月1日施行。其中修正後刑法第2條之
    規定，乃係關於新舊法比較適用之準據法，其本身無關行為
    可罰性要件之變更，故於95年7月1日刑法修正施行後，如有
    涉及比較新舊法之問題，即應逕依修正後刑法第2條第1項規
    定，為「從舊從輕」之比較（最高法院95年度第8次刑事庭
    會議決議意旨參照）。茲就本案相關問題比較如下：
  　1.刑法第284條第1項之過失傷害罪雖未修正，然於上開刑法
      及其施行法修正施行前，依罰金罰鍰提高標準條例第1條
      前段之規定，刑法第284條第1項罰金刑部分之法定刑度「
      銀元五百元以下」係提高為銀元五千元即新臺幣一萬五千
      元以下，最低刑度則依修正前刑法第33條第5款規定，應
      提高為銀元十元即新臺幣三十元以上。嗣因刑法施行法第
      1 之1條已增訂：「中華民國94年1月7日刑法修正施行後
      ，刑法分則所定罰金之貨幣單位為新臺幣；94年1月7日刑
      法修正時，刑法分則編未修正之條文定有罰金者，自94年
      1 月7日刑法修正施行後，就其所定數額提高為三十倍，
      但72年6月26日至94年1月7日新增或修正之條文，就其所
      定數額提高為三倍。」，而此規定因屬前揭罰金罰鍰提高
      標準條例第1條但書所稱之「法律已依一定比率規定罰金
      或罰鍰之數額或倍數」，自應優先適用；又修正後刑法第
      33 條第5款亦已將罰金刑調整為新臺幣一千元以上，以百
      元計算，故依前述標準換算，刑法第284條第1項罰金刑部
      分之法定刑度於刑法及其施行法修正施行後，業已變更為
      「新臺幣一萬五千元以下、一千元以上」，是比較修正前
      後刑度結果，應以修正前之規定對被告較為有利。
    2.修正後刑法第41條第1項前段有關易科罰金折算標準之規
      定為：「犯最重本刑為五年以下有期徒刑以下之刑之罪，
    　而受六個月以下有期徒刑或拘役之宣告者，得以新臺幣一
      千元、二千元或三千元折算一日，易科罰金。」，而修正
      前同條項就易科罰金之折算標準係規定：「得以一元以上
      三元以下折算一日，易科罰金」，再依修正前罰金罰鍰提
      高標準條例第2條（現已刪除）之規定，就其原定數額提
      高為一百倍折算一日，即係以銀元一百元、二百元、三百
      元折算一日，折算為新臺幣幣值後，則為以新臺幣三百元
      、六百元、九百元折算一日，是比較修正前後之易科罰金
      折算標準，自以修正前之規定，較有利於被告。
    3.修正前刑法第51條規定：「數罪併罰，分別宣告其罪之刑
      ，依左列各款定其應執行者：」其中第5款規定：「宣告
      多數有期徒刑者，於各刑中之最長期以上，各刑合併之刑
      期以下，定其刑期。但不得逾二十年。」修正後刑法第51
      條第5款規定：「宣告多數有期徒刑者，於各刑中之最長
      期以上，各刑合併之刑期以下，定其刑期。但不得逾三十
      年。」比較結果，修正後刑法並非較有利於行為人。
  　4.本案經綜合比較前述各項法律變更之結果後，修正後之刑
    　法等相關法律規定並未對被告更為有利，依據刑法第2條
      第1項前段，應一體適用修正前刑法相關規定及罰金罰鍰
      提高標準條例第1條前段、修正前該條例第2條之規定。
　(二)法律之適用
　　核被告所為，係犯刑法第185條之3服用酒類，不能安全駕駛
  　動力交通工具而駕駛罪及第284條第1項前段之過失傷害罪。
    被告所犯上開二罪，犯意個別，構成要件不同，應分論併罰
    。又原審實行公訴檢察官於蒞庭時，以被告於原審準備程序
    時曾陳稱：其職業為聯合報外包之送報員等語（見原審卷第
    13頁），而當庭變更原起訴書所載之刑法第284條第1項2項
    ，認被告應係犯刑法第284條第2項之業務過失傷害罪（見原
    審卷第60頁）。惟被告於原審審理時復陳稱「我擔任聯合報
    送報司機之期間，係在91、92年間，肇事時在裕薪計程車行
    當業務員，從事洗車、跑監理站等業務，只做2、3個月，後
    來就沒有工作」、「在準備程序時說擔任送報司機，是一時
    口快講錯了」等語（見原審卷第103頁）；按被告於警詢、
    偵查中及本院準備程序時，均未據實陳述，及至本院96年2
    月1日審判時，始坦白認罪，並據實陳述事情經過，是被告
    之說詞應以其後審理時所述為可採，此外卷內亦無任何事證
    足資證明被告肇事時係以駕駛為業務或是附隨業務，是公訴
    人實行公訴時認被告係犯刑法第284條第2項業務過失傷害罪
    ，容有未洽，應予變更為刑法第284條第1項之過失傷害罪。
    查被告之汽車駕駛執照於本件事發時已遭吊扣，此有台北市
    交通裁決所96年2月16日北市裁二字第09631933700號函附於
    本院卷可稽，按道路交通安全規則第50條第1項前段規定「
    汽車駕駛執照為駕駛汽車之許可憑證」，是駕駛執照被吊扣
    ，在其處分期間即無許可駕駛汽車之憑證，自不得駕駛車輛
    ，於駕照吊扣期間駕車，應認其為「無照駕駛」。被告無駕
    駛執照駕車又酒醉駕車，因而致告訴人受傷，就所犯過失傷
    害罪部分，應依道路交通管理處罰條例第86條第1項規定加
    重其刑。
三、撤銷改判及科刑理由
    原審以被告犯罪事證明確，據以論罪科刑，固非無見。惟查
    ：被告罔顧政府法令宣導，一再酒後駕車，嚴重影響用路人
    之安全，並自後追撞在前方騎腳踏車之告訴人，致告訴人無
    辜受害，所為實屬非是，且於本案車禍後猶故意佯裝路人企
    圖規避應負之刑責，心態尤為可議，原審就被告所犯酒後駕
    車公共危險部分僅量處有期徒刑3月，就被告所犯過失傷害
    罪部分僅量處有期徒刑5月，自嫌過輕，檢察官依告訴人之
    請求提起上訴，請求對被告從重量刑，即有理由；且本案犯
    罪時間均係在96年4月24日以前，應依中華民國96年罪犯減
    刑條例規定減刑，原審未及適用，亦屬無可維持，自應由本
    院撤銷改判。爰審酌被告前已有酒後駕車之前科，此次又酒
    後駕車並致被害人受傷，酒測值高達高達每公升0.99毫克，
    及被害人所受傷勢非輕，復未賠償被害人所受損害，及犯後
    已坦白承認，非全無悔改之意等一切情狀，分別量處如主文
    第二項所示之刑。又被告所犯本案公共危險、過失傷害罪，
    犯罪時間均係在96年4月24日以前，合於中華民國96年罪犯
    減刑條例第2條第1項第3款所規定減刑條件，併就被告所處
    上開各罪之宣告刑減其二分之一如主文第二項所示。且被告
    減刑後所處之刑均為有期徒刑6月以下之刑，合於行為時即
    修正前刑法第41條第1項前段規定，得易科罰金，揆諸上開
    說明，併依該條規定對被告諭知易科罰金之折算標準，並定
    其應執行之刑。
四、被告經合法傳喚，無正當理由不到庭，爰不待其陳述逕行判
    決。
據上論斷，應依刑事訴訟法第369條第1項前段、第364條、第299
條第1項前段、第300條、第371條，刑法第2條第1項前段、第185
條之3、第284條第1項前段、修正前刑法第41條第1項前段、第51
條第5款，罰金罰鍰提高標準條例第1條前段、修正前罰金罰鍰提
高標準條例第2條，現行法規所定貨幣單位折算新台幣條例第2條
，道路交通管理處罰條例第86條第1項，中華民國96年罪犯減刑
條例第2條第1項第3款、第7條、第9條，判決如主文。
本案經檢察官柯麗鈴到庭執行職務。
中　　華　　民　　國　　96　　年　　7　 　月　　26　　日
 　　　　　       刑事第十七庭  審判長法　官　 趙功恆
                                      法　官　 高明哲
                                      法　官　 孫惠琳
以上正本證明與原本無異。
不得上訴。
                                      書記官   魏汝萍
中　　華　　民　　國　　96　　年　　7 　　月　　26　　日
附錄：本案論罪科刑法條全文
刑法第185條之3
服用毒品、麻醉藥品、酒類或其他相類之物，不能安全駕駛動力
交通工具而駕駛者，處1年以下有期徒刑、拘役或3萬元以下罰金
。
刑法第284條
因過失傷害人者，處 6 月以下有期徒刑、拘役或 5 百元以下罰
金，致重傷者，處1年以下有期徒刑、拘役或5百元以下罰金。
從事業務之人，因業務上之過失傷害人者，處 1 年以下有期徒刑
、拘役或1 千元以下罰金，致重傷者，處 3 年以下有期徒刑、
拘役或2千元以下罰金。
